【裁判字號】    98,審再,13
【裁判日期】    980930
【裁判案由】    再審之訴
【裁判全文】
臺灣臺北地方法院民事裁定              98年度審再字第13號
再審原  告  乙○○
訴訟代理人  吳旭洲律師
            余盈鋒律師
            李依蓉律師
            許文彬律師
再審被  告  甲○○
上列當事人間聲請依督促程序發支付命令事件，再審原告對於中
華民國97年10月13日本院97年度促字第29569 號支付命令提起再
審之訴，本院裁定如下：
    主      文
再審之訴駁回。
再審訴訟費用由再審原告負擔。
    事實及理由
一、按債務人對於支付命令未於法定期間合法提出異議者，支付
    命令與確定判決有同一之效力。前項支付命令有民事訴訟法
    第496 條第1 項之情形者，得提起再審之訴，並以原支付命
    令之聲請，視為起訴，民事訴訟法第521 條定有明文；次按
    再審之訴，應於30日之不變期間內提起。前項期間，自判決
    確定時起算，判決於送達前確定者，自送達時起算；其再審
    之理由發生或知悉在後者，均自知悉時起算，同法第500 條
    第1 項、第2 項亦分別定有明文；又當事人以有同法第496
    第1 項第1 款適用法規顯有錯誤之情形提起再審之訴，應認
    此項理由於裁判送達時當事人即可知悉，故計算是否逾30日
    之不變期間，應自裁判確定時起算，無同法第500 條第2 項
    但書再審理由知悉在後之適用，此有最高法院70年台再字第
    21 2號判例要旨可資參照；又依民事訴訟法第501 條第1 項
    第4 款規定，再審之訴應表明再審理由及關於再審理由並遵
    守不變期間之證據，此為必需具備之程式。是再審原告如主
    張其再審理由知悉在後者，應就所主張之事實負舉證之責任
    。如未表明者，其再審之訴即屬不合法，毋庸命其補正，逕
    予駁回之。
二、本件再審原告主張伊經常遠赴海外工作，國內事務多委由弟
    弟、弟媳等家人處理，原支付命令送達時，伊並不在國內，
    伊之弟媳宗秀梅接獲大樓管理員轉交之支付命令後，因該支
    付命令並未載明請求之原因事實，經依支付命令所留電話查
    詢，對方對宗秀梅所詢問事項含糊其詞，宗秀梅遂認應係詐
    騙集團所為，而未將該支付命令交付伊。迄伊於98年2 月底
    返國接獲執行命令後，方知有此支付命令存在，然斯時宗秀
    梅遍尋無著該支付命令及其附件，直至98年3 月19日下午始
    尋獲，故伊於98年3 月19日始知悉原支付命令有適用法規顯
    有錯誤之情形云云。惟查：
  (一)本院97年度促字第29569 號支付命令按再審原告位於臺北市
    ○○區○○街10號之住所送達，經上林苑管理委員會於97年
    11月17日收受，再審原告並未於該支付命令送達後之20日不
    變期間內提出異議等情，此經本院依職權調閱97年度促字第
    29569 號聲請事件卷宗核閱無誤，是原支付命令業已於97年
    12 月8日確定在案。
  (二)再審原告雖主張原支付命令送達時，伊並不在國內，直至98
    年3 月19日下午始知悉原支付命令違反民事訴訟法第514 條
    第1 項第1 款規定，而有適用法規顯有錯誤之情事云云，然
    經本院調閱再審原告之入出境資料，再審原告係於97年10月
    26日即入境，迄97年12月17日始出境，有法務部入出境資訊
    連結作業一紙在卷可佐，是再審原告主張原支付命令送達時
    ，伊並不在國內云云，顯與事實不符。原支付命令既於97年
    11月17日即合法送達再審原告，應認再審原告於斯時即應已
    知悉原支付命令有民事訴訟法第496 第1 項第1 款適用法規
    顯有錯誤之情形，而原支付命令已於97年12月8 日確定在案
    ，再審原告遲至98年4 月10日始具狀提起本件再審之訴，有
    其民事再審之訴起訴狀上之本院收狀戮可稽，已逾30日之不
    變期間，揆諸首揭規定，本件再審之訴並不合法，應予駁回
    。
三、據上論結，本件再審之訴為不合法。爰依民事訴訟法第502
    條第1 項、第95條、第78條，裁定如主文。
中    華    民    國    98    年    9     月    30    日
                  民事第六庭法  官  蔡和憲
如對本裁定抗告，須於裁定送達後10日內向本院提出抗告狀，並
繳納抗告費新臺幣1,000元。
以上正本係照原本作成。
中    華    民    國    98    年    9     月    30    日
                            書記官  陳莉庭

司法院資訊處製作；財團法人民間司法改革基金會備份。
